【裁判字號】    98,易,58
【裁判日期】    980302
【裁判案由】    侵占
【裁判全文】
臺灣苗栗地方法院刑事判決                98年度易字第58號
公  訴  人  臺灣苗栗地方法院檢察署檢察官
被      告  乙○○
上  一  人
選任辯護人  謝清傑律師
被      告  甲○○
上列被告等因侵占案件，經檢察官提起公訴（97年度偵字第5609
號），因被告於準備程序中就被訴事實為有罪之陳述，本院合議
庭裁定改依簡式審判程序，由本院合議庭裁定依簡式審判程序審
理，判決如下：
    主  文
甲○○共同犯業務侵占罪，處有期徒刑玖月。
乙○○共同犯業務侵占罪，處有期徒刑陸月，如易科罰金，以新
臺幣壹仟元折算壹日。
    事  實
一、甲○○係任職於丙○○所營，址設於基隆市○○區○○路29
    4 巷22號1 樓「新旺通運有限公司」（下稱新旺公司），擔
    任駕駛新旺公司所有車號033-GZ號曳引車之司機，為從事業
    務之人。甲○○與乙○○，基於接續侵占新旺公司油料之犯
    意聯絡，自97年3 月17日起，以自上開曳引車油箱抽油，約
    每週1 至2 次之頻率，每次抽取約60至70公升許超級柴油之
    方式，由甲○○駕駛上揭曳引車至乙○○所營，位於苗栗縣
    竹南鎮○○里○○○段25之5 地號「紫滕戀檳榔攤」之鐵皮
    屋，再由乙○○抽取該曳引車內，為新旺公司所有，甲○○
    於業務上所保管之超級柴油，共同侵占上揭曳引車內之超級
    柴油，而2 人分配利益之方式，則是由甲○○將2 人共同侵
    占所得之油料以每公升低於市價新臺幣（下同）7 元之價格
    販賣予乙○○，再由乙○○販售予不特定人賺取利差之方式
    分配其侵占所得之利益。迄至97年11月13日19時，因丙○○
    發現上揭曳引車用油有異，報警在上址查獲2 人共同侵占犯
    行止，共抽取17,155公升之超級柴油（市價約值464,729 元
    ）。
二、案經丙○○訴由苗栗縣警察局竹南分局報告臺灣苗栗地方法
    院檢察署檢察官偵查起訴。
    理  由
一、認定犯罪事實所憑之證據：
    訊據被告甲○○、乙○○對於上揭事實於警詢、偵訊及本院
    審理中均坦承不諱（見偵查卷第11、21頁、第51、117 頁、
    本院卷98年2月23日審判筆錄第3頁），且有證人丙○○之警
    、偵訊中之指述，均在卷可稽（見偵查卷第26～33頁、第11
    6 ～118 頁），復有扣押物品目錄表、車號033-GZ號曳引車
    自96年3 月17日起，至97年11月14日止之加油表各1 件暨查
    獲過程相片12張在卷可佐，足認被告甲○○、乙○○2 人主
    觀上確均有業務侵占之為自己不法所有及毀損之意圖甚明（
    見偵查卷第50頁）。從而本件事證明確，被告甲○○、乙○○2 人自白核與事實相符，其等前開犯行洵足認定。
二、論罪科刑之理由：
  (一)被告等成立之犯罪：
  1.核被告甲○○、乙○○2 人所為，均係犯刑法第336 條第 2
    項之業務侵占罪。按刑法第336 條第2 項之罪，以侵占業務
    上所持有之物為其構成要件，即係因其業務上持有之身分關
    係而成立之罪，與僅因身分關係或其他特定關係而致刑有重
    輕之情形有別；因而無業務關係之人，與有業務關係者共同
    侵占，依同法第31條第1 項規定，仍應以業務上侵占之共犯
    論（最高法院28年度上字第2536號判例、95年度台上字第20
    14號判決意旨參照），是被告甲○○、乙○○2 人間，就前
    開業務侵占之犯行，既有犯意聯絡與行為分擔，且雖被告乙○○並不具有業務上持有之身分關係，揆諸前揭規定及最高
    法院判例意旨，仍均應論以共同正犯。又被告2 人自97年3
    月17日起至97年11月13日19時止，先後多次抽取油料之侵占
    犯行，均係基於業務侵占之一個整體決意，在密切接近之時
    間內及同一地點實施，持續侵害同一法益，且各行為之獨立
    性極為薄弱，依一般社會觀念，在時間差距上，難以強行分
    開，於刑法評價上，亦宜視為數個舉動之接續施行，以包括
    之1 行為予以評價較為合理，而屬接續犯，均應僅論以1 個
    業務侵占罪，均附此敘明。
  2.被告乙○○並無在被害人之公司任職之特定關係，爰依刑法
    第31條第1項但書之規定減輕其刑。
  (二)量刑理由之說明：爰審酌被告甲○○、乙○○2 人前均未曾
    受有期徒刑以上刑之宣告，有臺灣高等法院被告全國前案紀
    錄表各1 份在卷可憑，尚無不良素行，並分別審酌被告甲○○係主要造意者，被告乙○○並無在被害人之公司任職之身
    份，及其行為係附合甲○○行為等犯罪情節，及2 人均係圖
    得一己之私利、及尚未與被害人丙○○達成和解或賠償其因
    此所受損害，惟衡酌2 人犯罪後於警、偵訊及本院審理均始
    終坦承犯行，犯後態度良好，並兼衡被告甲○○、乙○○2
    人之生活狀況、智識程度分別為高中肄業、國中畢業、被害
    人請求對被告甲○○從重量刑，對被告乙○○無意見，及公
    訴人請求量處適當之刑等一切情狀，分別量處如主文所示之
    刑，並就被告乙○○部分諭知易科罰金之折算標準，以示懲
    儆。
三、適用之法律：
  (一)刑事訴訟法第273 條之1 第1 項、第299 條第1 項前段、第
    310 條之2 、第454 條第1 項。
  (二)刑法第28條、第31條第1 項、第336 條第2 項、第41條第1
    項前段。
  (三)刑法施行法第1 條之1 。
本案經檢察官洪清秀到庭執行職務
中    華    民    國    98    年    3     月    2     日
                  刑事第二庭    法  官  楊清益
以上正本證明與原本無異。
如不服本判決，應於判決送達後10日內向本院提出上訴狀（應抄
附繕本）。告訴人或被害人如對於本判決不服者，應具備理由請
求檢察官上訴，其上訴期間之計算係以檢察官收受判決正本之日
期為準。
中    華    民    國    98    年    3     月    2     日
                                書記官  蕭雅文
附錄：本判決論罪科刑法條全文
中華民國刑法第336 條：（公務公益侵占罪、業務侵占罪）
對於公務上或因公益所持有之物，犯前條第1 項之罪者，處1 年
以上7 年以下有期徒刑，得併科5 千元以下罰金。
對於業務上所持有之物，犯前條第1 項之罪者，處6 月以上5 年
以下有期徒刑，得併科3 千元以下罰金。


司法院資訊處製作；財團法人民間司法改革基金會備份。
